臺灣臺南地方法院刑事判決　　　　　　　　　　　　　九十三年度易字第七五七號
　　公　訴　人　臺灣臺南地方法院檢察署檢察官
　　被　　　告　甲　○　○
　　　　　　　　乙　○　○
右列被告等因傷害等案件，經檢察官提起公訴（九十三年度偵字第七三八號），本院
判決如左：
    主      文
甲○○無罪。
乙○○部份，公訴不受理。
    理      由
壹、公訴意旨略以：甲○○與乙○○（已於民國九十三年十一月十三日死亡）為親兄
    弟，二人間具有家庭暴力防治法第三條第四款規定之家庭成員關係，卻因遺產繼
    承與借貸關係交惡，於九十三年五月二十五日晚上八時三十分許，乙○○至臺南
    縣新營市五興里五間厝九十之八號甲○○家，向其兄甲○○追討債款未果，雙方
    因發生衝突進而基於傷害他人身體之犯意互毆，致乙○○受有上背部及側脊部挫
    傷紅腫、右手瘀傷二乘二公分兩處及右前臂瘀傷四乘一公分一處，甲○○受有頭
    皮、鼻樑、右耳挫傷、右耳破裂、雙膝擦傷，嗣因甲○○不敵，逃出屋外至新營
    市五興里五間厝十八之一號王世文家打電話報警。因認被告二人所均為涉犯刑法
    第二百七十七條第一項之傷害罪嫌等語。
貳、無罪部分：
一、按犯罪事實應依證據認定之，無證據不得推定其犯罪事實；又不能證明被告犯罪
    ，應諭知無罪之判決，刑事訴訟法第一百五十四條第二項、第三百零一條第一項
    分別定有明文。所謂犯罪事實之證據，係指足以認定被告確有犯罪行為之積極證
    據而言，該項證據且須適合被告犯罪事實之認定，始得採為斷罪資料。又按無論
    直接或間接證據，其為訴訟上之證明，須通常一般之人均不致有所懷疑，而得確
    信其為真實之程度者，始得據為有罪之認定，最高法院二十九年上字第三一○五
    號、五十三年台上字第二七五○號判例足資參照。又認定不利於被告之事實，須
    依積極證據，苟積極證據不足為不利於被告事實之認定時，即應為有利於被告之
    認定，更不必有何有利之證據。再事實之認定，應憑證據，如未能發現相當證據
    ，或證據不足以證明，自不能以推測或擬制之方法，為裁判基礎；訴訟上用以證
    明事實之證據，須於通常一般人均不致有所懷疑，而得確信其真實之程度，始得
    據以為有罪之認定，倘其證明未達此一程度，而有合理之懷疑存在，致無從為有
    罪之確信時，即應為無罪之判決。又告訴人之告訴，本以使被告受刑事訴追為目
    的，故其陳述是否與事實相符，自應調查其他證據，以資審認，苟其所為攻擊之
    詞，尚有瑕疵，則在未究明以前，即不能採為斷罪之基礎。高法院三十年上字第
    八一六號、四十年臺上字第八六號、六十一年臺上字第三○九九號、七十六年度
    臺上字第四九六八號判例可資參照。
二、公訴人認被告甲○○涉犯前開傷害犯行，無非係以告訴人乙○○之指訴及其所提
    出營新醫院診斷證明書為主要論據。訊據被告甲○○堅詞否認有何傷害乙○○之
    犯行，辯稱：伊在家裡看電視時遭乙○○毆打，而乙○○手部的傷是打伊時自己
    受傷的等語。經查：
（一）乙○○於本院審理時，對於案發當日伊受被告甲○○毆打之情形，雖以證人身
      份具結證稱：伊有與被告甲○○於樓房前的柏油路上互毆等語（見本院卷第十
      六頁）。惟查，依告訴人乙○○於警詢時所提出九十三年五月二十五日之營新
      醫院診斷證明書（見臺南縣警局新營分局營警刑字第○九三○○一一一六三號
      刑案偵查卷宗第十六頁），該診斷證明書診斷欄內記載乙○○受有「上背部及
      左側背部挫傷紅腫、右手及右前臂挫傷瘀腫各二處」之傷害，並特別註明「左
      眼框瘀腫已數日」等內容。依上開診斷證明書所載，乙○○所受「左眼框瘀腫
      」之傷害，既係案發當日前數日所受之傷害，顯非案發當日為被告甲○○毆打
      所致。另乙○○所受「上背部及側脊部挫傷紅腫」等傷害，則與乙○○上開所
      證述其與被告甲○○互毆所應受之傷勢顯不相當，衡諸常情，被告甲○○與乙
      ○○既係互毆，則渠等二人當係面對面相互揮拳，則彼此所受傷勢應為頭部、
      臉部、雙手臂、前胸等身體處之瘀傷或挫傷，是而上開乙○○所受「上背部及
      側脊部挫傷紅腫」之傷害，既係位於身體背面，顯與乙○○其所證述被告甲○
      ○毆打其之情狀有所出入。再就乙○○所受「右手及右前臂挫傷瘀腫各二處」
      之傷害，觀之乙○○所另提出之九十三年五月二十六日營新醫院驗傷診斷書一
      份（見臺南縣警局新營分局營警刑字第○九三○○一一一六三號刑案偵查卷宗
      第十五頁），該驗傷診斷書所繪製乙○○前開右手及右手前臂所受之傷害，係
      位於「右手掌外側二乘二公分之瘀傷二處」、「右前臂外側四乘一公分瘀傷一
      處」，而前開右手掌外側所受之二處傷害，係處於一般人握拳毆打他人時，毆
      打者拳頭與被打之人身體所接觸之地方，是而該處之傷害，與被告甲○○所辯
      稱乙○○所受之傷害，係乙○○毆打伊時受傷一節，不謀而合；再者，就乙○
      ○所受之右前臂之傷害，係呈四乘一公分之長條狀瘀傷，此與一般人揮拳互毆
      時所受之傷害，多為點狀或面狀之瘀傷情形顯有不同，是亦無法憑此即遽認乙
      ○○該處所受傷勢，係由被告甲○○所為。
（二）復查，乙○○於警詢時指述：「（甲○○為何要毆打你？）因甲○○欠我錢，
      我要向他討回，就被他毆打」、「（你是否有毆打甲○○？甲○○是否有受傷
      ？他是否有用凶器毆打你？）我有毆打甲○○，甲○○是否受傷我不知道，我
      沒有拿兇器毆打他」、「（你向甲○○索幾次錢？）好幾次。」（見臺南縣警
      局新營分局營警刑字第○九三○○一一一六三號刑案偵查卷宗第一頁背面、第
      二頁、第七頁），乙○○既供述屢次向被告甲○○索取債款，皆獲未被告甲○
      ○得還款，則雙方於案發前已存有怨隙，堪予認定。再者，案發當日晚上八時
      三十分許，乙○○再次向被告甲○○索取債款未果，雙方因而發生爭執，後被
      告甲○○遂跑至臺南縣新營市五興里五間厝十八號之一王世文家中報警，此有
      證人即王黃芳敏於偵查中之證訴：「（九十三年五月二十五日甲○○是否有去
      你家？）他有去我家，他先敲門，跟我說要借我的電話，他進去後就說要報警
      ，我看到他腳及耳朵及兩隻手都有受傷，他自己打電話報警，我有問他怎麼會
      受傷，他說兄弟之間的事而已，後來就等我先生回來，我就跟我先生講，我先
      生說警察為何沒有來，後來他又再打電話，警察就來了。」等語明確（見臺灣
      臺南地方法院檢察署九十三年營偵字第七三八號偵查卷第十九頁）。故而無法
      排除本案係乙○○因數度向被告甲○○索債未果，基於氣憤，而於案發當日毆
      打被告甲○○，並於毆打行為中因而受有上開「右手瘀傷二乘二公分兩處及右
      前臂瘀傷四乘一公分一處」之傷害而不知，事後欲羅織被告甲○○入罪，而謂
      該傷害係與被告甲○○互相毆打所致之情形。以此觀之，乙○○之指訴顯有誇
      張之可能，自難僅憑其所為前揭有瑕疵之陳述，即遽為不利於被告甲○○之認
      定，是本案並無證據足資證明被告甲○○有出手毆打乙○○，被告甲○○辯稱
      其未毆打乙○○，乙○○所受之傷害係於毆打伊時所受之傷害等語，尚堪採信
      。
（三）綜上所述，乙○○之不利被告甲○○之指述，既有上開之瑕疵，又無任何補強
      證據存在，是而本案乙○○雖受有傷害，然並無法證明係被告甲○○所為，此
      外，復無其他積極證據足資證明被告甲○○涉有本案公訴人所指之犯行，自不
      能遽以推測或擬制之方法，率予入人於罪。揆諸前揭判例意旨，本案既屬不能
      證明被告甲○○犯罪，自應為被告甲○○無罪判決之諭知。
、不受理部分：
    按被告死亡者，應諭知不受理之判決，刑事訴訟法第三百零三條第五款定有明文
    。查本件被告乙○○於九十三年十一月十三日死亡，此有臺南縣新營市戶政事務
    所南縣營戶字第○九三○○○三二七九號函所附之被告乙○○之除戶資料一份在
    卷可稽，依據前開說明，爰不經言詞辯論，就被告乙○○部分逕為不受理之判決
    。
據上論斷，應依刑事訴訟法第三百零一條第一項、第三百零三條第五款、第三百零七
條，判決如主文。
本案經檢察官丙○○到庭執行職務。
中      華      民      國     九十三     年      十二     月     十    日
                                    臺灣臺南地方法院刑事第十一庭
                                          審判長法官  鄧  希  賢
                                                法官  陳  金  虎
                                                法官  楊  佳  祥
右正本證明與原本無異。
如不服本判決，應於判決送達後十日內向本院提出上訴狀（應附繕本）。
                                              書記官  顏  惠  華
中      華      民      國     九十三     年      十二     月     十    日
